【裁判字號】    90,交易,536
【裁判日期】    901204
【裁判案由】    妨害公務等
【裁判全文】
臺灣桃園地方法院刑事判決                          九十年度交易字第五三六號
    公  訴  人  臺灣桃園地方法院檢察署檢察官
    被      告  乙○○
右列被告因妨害公務等案件，經檢察官提起公訴（九十年度偵字第一四七０三號），
本院判決如左：
        主  文
乙○○服用酒類不能安全駕駛動力交通工具而駕駛，處罰金貳萬元。又對於公務員依
法執行職務時，施強暴，處拘役伍拾日。罰金如易服勞役、拘役如易科罰金，均以參
佰元折算壹日。
        事  實
一、乙○○明知服用酒類後其吐氣所含酒精成份超過每公升０點二五毫克以上者，即
    為酒力所困，辨識力、注意力、反應力均不如常人，不得駕駛車輛。竟仍於民國
    九十年八月二十九日凌晨四、五時許，在桃園縣桃園市錢櫃ＫＴＶ飲用啤酒二瓶
    後，於已達不能安全駕駛動力交通工具之程度狀態下，仍於當日上午六時許自該
    處駕駛車牌號碼８Ｇ—９３５６號自用小客車欲返回其住處。嗣於同日上午六時
    三十分許，途經桃園縣龜山鄉○○村○鄰○○街二十一號前，因酒後意識不清，
    對車輛超控力不佳，致車身右側擦撞由丙○○所駕駛暫停路旁之車牌號碼ＫＺ—
    ２９１６號之自用小客車左側車門，復因反應遲鈍未能即時停止，使車身右側有
    長刮痕至車尾。嗣因桃園縣警察局龜山分局大林派出所員警甲○○及陳志偉據報
    穿著制服前往處理時，發現乙○○有多話、渾身酒味等酒醉現象，隨即返回桃園
    縣警察局龜山分局大林派出所攜帶酒測器，由警員甲○○對乙○○施以酒精呼氣
    測試，未料乙○○竟基於妨害公務之犯意，以腳踢員警甲○○之腿部及下檔附近
    ，並徒手毆打員警甲○○之手臂，致員警甲○○受有右手臂挫傷之傷害（傷害部
    分未據提出告訴），而對正依法執行公務之員警施以不法腕力。嗣經警制伏後測
    得其吐氣所含酒精成份達每公升０點三二毫克，已達不能安全駕駛動力交通工具
    之狀態，而仍執意駕駛前揭自用小客車，致生危害於其他人、車來往之安全。
二、案經桃園縣警察局龜山分局報請台灣桃園地方法院檢察署檢察官偵查起訴。
        理  由
一、訊據被告乙○○固坦承有於右揭時地，服用酒類後駕駛車號８Ｇ—９３５６號自
    用小客車而肇事之事實，惟矢口否認有何公共危險及妨害公務之犯行，辯稱：伊
    當時並未達酒醉程度，又伊並未毆打警員，係因拒絕上警車及銬上手銬，而與員
    警所發生拉扯之肢體衝突云云。然查，右開犯罪事實，業據證人丙○○及警員甲○○、陳志偉供證明確，而警員甲○○因之受有右前臂挫瘀傷二╳０點八公分、
    一╳０點八公分等傷害，並有診斷憑證明書一紙附卷可稽。此外復有桃園縣警察
    局龜山分局大林派出所員警甲○○之報告書、車禍現場草圖、酒精濃度測試報告
    、桃園縣警察局舉發違反道路交通管理事件通知書及刑法第一百八十五條之三案
    件測試觀察紀錄表各一份在卷可稽，並攝有車禍現場之照片共六紙足資憑證。
二、依照交通部運輸研究所七十九年八月對駕駛人行為之研究（酒醉駕車對駕駛行為
    之分析研究）指出，吐氣每公升酒精含量零點二五mg等於血液中酒精濃度（Bl-
    ood Alcohol Concentration簡稱BAC）百分之零點零五（亦即每100ml血液中含
    50mg酒精），而（1）BAC到達百分之0.03至百分之0.05時，對駕駛能力之影響為
    ：多數駕駛人心境逐漸變幻不定、視覺與反應靈敏性減弱、對速度及距離的判斷
    力差。對心理行為之影響為：觀察力逐漸欠缺、心情漸趨輕鬆、自信心增加、多
    話、精神狀態處於陶醉感。（2）BAC到達百分之0.05至百分之0.08時，對駕駛能
    力之影響為：反應遲鈍、駕駛能力受損、遲而不決或決而不行。對心理行為之影
    響為：情緒鬆弛、感情與行為趨向誇張、肌肉不協調、精神處於興奮狀態。（3
    ）BAC到達百分之0.08至百分之0.15時，對駕駛能力之影響為：判斷力嚴重受到
    影響、體能與精神協調受損、駕駛之體能困難增加。對心理行為之影響為：產生
    情緒異常現象、步伐不平穩、言語不清、反應惡劣、記憶及判斷力受損、精神處
    於錯亂狀態。（4）超過百分之0.15，對駕駛能力之影響為：視線搖晃、駕駛已
    進入恍惚狀態、判斷及理解遭到扭曲、駕駛不穩定。對心理行為之影響為：意識
    不明、嘔吐、站、走及講話困難、責任感喪失、精神處於麻痺狀態。（5）超過
    百分之0.5，對駕駛人能力之影響為：無法開車。對心理行為之影響為：爛醉如
    泥、失去知覺可能致死、精神處於昏睡狀態。被告駕駛自小客車為動力交通工具
    ，其有服用酒類，經警測試呼氣酒精濃度值為０點三二MG/L可證，對照上開交通
    部之研究報告，被告呼氣酒精濃度值為０點三二MG/L相當血液酒精濃度百分之０
    點０六四，對其駕駛能力之影響為：反應遲鈍、駕駛能力受損、遲而不決或決而
    不行。對心理行為之影響為：情緒鬆弛、感情與行為趨向誇張、肌肉不協調、精
    神處於興奮狀態，且酒測當時為七時三十分，此有前開酒精濃度測試報告可稽，
    已距駕車肇事後整整一小時，可見被告於駕車肇事當時之酒精濃度較諸○．三二
    Mg/L顯然更高。而徵諸證人甲○○證稱：被告當時「很多話，一直念」、「一直
    在亂」等語（見偵查卷第三十二頁），證人陳志偉於本院審理中亦證稱：「（你
    當時所觀察到被告的精神狀況如何？）已經失控，我有看到她是喝酒狀態，神智
    不太清楚，行為、動作很大，全身都有酒氣。」（見本院九十年十一月二十二日
    審理筆錄）。參以證人丙○○當時汽車係處於停止狀態，被告竟仍開車擦撞酌上
    開說明，及前揭員警職務上所製作刑法一百八十五條之三案件測試觀察紀錄表上
    所載，被告於查獲、測試或訊問過程中，有多話等酒醉現象，相互以觀，顯見被
    告當時已達於酒醉不能安全駕駛之程度。是被告所辯無非事後圖卸避重就輕之詞
    ，洵不足採，其犯行堪以認定。
三、被告乙○○明知於酒後不能安全駕駛交通動力工具者不得駕駛，猶駕駛自小客車
    並肇事，核被告所為，係犯刑法第一百八十五條之三之不能安全駕駛交通動力工
    具而駕駛罪。其對於依法執行職務之警員施暴，係犯同法第一百三十五條第一項
    之罪。其所犯上開二罪，犯意各別、行為互殊，應予分論併罰。審酌被告之犯罪
    動機、目的、手段、所生之危害及犯後已與被害人和解，態度良好等一切情狀，
    量處如主文所示之刑，並諭知易科罰金及易服勞役之折算標準。
據上論斷，應依刑事訴訟法第二百九十九條第一項前段，刑法第一百八十五條之三、
第一百三十五條第一項、第四十一條第一項前段、第四十二條第二項，罰金罰鍰提高
標準條例第一條前段、第二條，判決如主文。
本案經檢察官張立中到庭執行職務。
中      華      民      國    九十      年     十二     月      四      日
                                  臺灣桃園地方法院刑事第一庭
                                      法  官  陳  永  來
右正本證明與原本無異。
如不服本判決，應於判決送達後十日內向本院提出上訴狀( 應附繕本 )，上訴於臺灣
高等法院。
附論罪科刑依據之法條：
刑法第一百八十五條之三
服用毒品、麻醉藥品、酒類或其他相關之物、不能安全駕駛動力交通工具而駕駛者，
處一年以下有期徒刑、拘役或三萬元以下罰金。
刑法一百三十五條第一項
對於公務員依法執行職務時，施強暴脅迫者，處三年以下有期徒刑、拘役或三百元以
下罰金。


司法院資訊處製作；財團法人民間司法改革基金會備份。
